【裁判字號】    97,交聲,616
【裁判日期】    970623
【裁判案由】    聲明異議
【裁判全文】
臺灣彰化地方法院交通事件裁定         97年度交聲字第616號
原處分機關  交通部公路總局臺中區監理所彰化監理站
異  議  人  甲○○
即受處分人
上列異議人即受處分人因違反道路交通管理處罰條例案件，對於
交通部公路總局臺中區監理所彰化監理站於中華民國97年4月3日
所為之處分聲明異議（原處分案號：彰監4字第裁64-G8H029643
號），本院裁定如下：
    主  文
原處分撤銷。
甲○○所有車牌號碼一四七五─ＦＸ號自用一般小客車，汽車駕
駛人，行車速度，超過規定之最高時速，處罰鍰新臺幣壹仟陸佰
元，並記違規點數壹點。
    理  由
一原處分機關交通部公路總局臺中區監理所彰化監理站裁決意旨
  ：異議人即受處分人甲○○所有車牌號碼1475-FX號自用一般
  小客車，於民國97年2月4日上午10時44分許，行經臺中市○○
  ○路、永鎮巷口，行車速度超過規定之最高時速，未滿20公里
  ，經臺中市警察局（下稱舉發機關）逕行舉發，爰依道路交通
  管理處罰條例第40條、第63條第1項處罰鍰新臺幣（下同）1千
  6百元，並記違規點數1點。
二異議人聲明異議意旨：
  (一)舉發機關未完全澄清測速儀之疑義：舉發機關所附經濟部標
    準檢驗局出具之測速儀檢定合格證書，欠缺測速儀序號，無
    法確認裝置在永春東路與永春路交口附近的相機為該證書所
    檢定通過的測速儀。如果舉發機關明確出具測速儀的序號及
    南屯區的相機配列表，經資料比對序號或現勘比對，才具真
    正的公信力。
  (二)舉發機關未按規定裝置測速儀：舉發本案之測速儀支撐桿未
    按全國統一安裝標準規定加以塗裝（應髹以醒目的黃、黑交
    錯警示條紋），反以難以辨識的綠色欺隱式迷彩偽裝並隱藏
    於號誌桿後混淆駕駛判斷，實牴觸行政程序法第6條、第8條
    規定。主管機關設定速限及裝設測速儀的基本出發點應為提
    升交通安全，但不合理的速限及如軍事作戰般的偽裝隱匿測
    速相機埋伏狙擊外地駕駛人，除徒增民怨外亦無助於原目的
    之達成。試問自彰化首度前往臺中好市多賣場消費對路況不
    熟之外地駕駛人，在不知情狀況下，遭隱藏的測速儀舉發罰
    款，如何對改善當地交通安全提供任何正面助益？舉發機關
    未按全國統一的安裝標準規定加以塗裝及企圖隱藏測速儀，
    已牴觸行政程序法第7條第1至3款規定。
  (三)速限不合理：位於南屯區○○○○路為一車流量不大的雙向
    4線道郊區道路，加上寬深的路肩形同6線大道（現地步測寬
    大於20米），但全線速限卻比照鬧區○○○路段訂為50公里
    ，顯不合理亦無助交通之順暢。以具有初速的汽車而言，慢
    車油路即達50公里的時速，欲維持速限，必須避免踩踏油門
    並頻繁使用煞車。從流暢交通、行車安全及減碳環保的角度
    ，在長達3公里以上的郊區道路上限速為50公里，完全背離
    交通上的實際需求。若交通主管單位派員以50公里時速親自
    路駕永春東路至文心南路路口，即知50公里的速限不切實際
    ，並會阻礙車流的順暢性；而低速引發燃燒不完全所造成的
    引擎積碳與增加二氧化碳排放量，將惡化空氣品質及全球暖
    化問題。根據電視報導，交通部現正研擬將雪山隧道速限由
    形同龜速的50公里放寬至60公里以順暢交通，最快年中實施
    ；而臺中市市區○○○道如中港路、市政路等，其速限均為
    60公里，1號省道在郊區速限訂為70公里。位於市○○○○
    ○路，其危險性遠低於雪山隧道，而車流量又大不如中港路
    ，速限卻訂為50公里，實無道理。舉發機關雖覆稱「放寬速
    限屬市政府交通處業務範圍... 」，但政府不同部門間本應
    相互協調，修改不合時宜之規定以符民需，應作為而不作為
    屬行政怠惰。
  (四)行政處分書記載不實：不論舉發機關的舉發違反道路交通管
    理事件通知單或監理站的裁決書，所列違規地點「永春東路
    與永鎮巷口」並非事實，通知單上的違規時間「97年2月4日
    10時44分」係通過採證地點永春東路與永春路交口附近即相
    機裝置處的時間，距舉發之違規地點尚有200公尺以上的距
    離。罰單與裁決書上的違規時間與地點根本互相牴觸顯不相
    容，根據前開時間，則異議人所駕車輛根本還未接近或通過
    違規地點永春東路與永鎮巷口，舉發機關也未能提出符合其
    指稱違規地點的超速證據，依據行政程序法第110條第7款規
    定，行政處分無效。
  (五)綜上所述，政府機關必須依法行政，本案之行政處分若牴觸
    行政程序法第6條、第7條第1、2、3款、第8條、第110條第7
    款，應屬無效，加上測速儀仍有疑義未能澄清，測速儀未按
    規定裝置，不合理的速限等因素，建請原處分應予撤銷。
三汽車駕駛人，行車速度，超過規定之最高時速，或低於規定之
  最低時速，除有行車速度，超過規定之最高時速60公里以上情
  形外，處1千2百元以上2千4百元以下罰鍰，並記違規點數1點
  ，道路交通管理處罰條例第40條、第63條第1項第1款分別定有
  明文。依同條例第7條之2第1項第7款、第2項第9款、第3項規
  定，汽車駕駛人之行為，經以科學儀器取得證據資料證明其行
  為違規，當場不能或不宜攔截製單舉發者，得逕行舉發，該科
  學儀器應採固定式，並定期於網站公布其設置地點；但汽車駕
  駛人之行為屬行車速度超過規定之最高速限之情形，如採用固
  定或非固定式科學儀器取得證據資料證明者，於一般道路須至
  少於1百公尺前，明顯標示之。又主管道路交通之行政機關對
  於道路之時速限制若干，有本於職權予以判斷之餘地，並據其
  判斷形成行政命令之規範內容，若無逾越權限、濫用權力或違
  背法令等情事，其據此作成行政處分，司法機關尚難任意指其
  有違行政程序法第6條所規定之禁止差別待遇原則、第7條所規
  定之比例原則、第8條所規定之誠實信用與信賴原則，進而依
  同法第111條第7款以行政處分有明顯重大瑕疵情形為由，謂為
  無效。
四經查：
  (一)異議人所有車牌號碼1475-FX號自用一般小客車，於97年2月
    4日上午10時44分許，以時速65公里之速度行經臺中市○○
    ○路接近永鎮巷○○路口附近，當地最高規定時速50公里，
    已超速15公里，經舉發機關所設置並由經濟部標準檢驗局於
    96年6月30日出具檢定合格證書之1348序號雷達測速儀照相
    採證後，逕行舉發之事實，有異議人提出之舉發機關97年3
    月24日中市警交字第0970020965號函、雷達測速儀檢定合格
    證書、舉發地點現場照片，及舉發機關於97年5月19日函覆
    本院之中市警交字第0970036730號函與檢附之舉發地點現場
    照片、雷達測速儀固定桿機身號碼照片可稽。依上開證據，
    舉發本件之科學儀器確與檢定合格證書所載儀器相符。
  (二)依異議人提出之舉發地點現場照片所示，本件照相採證所用
    之雷達測速儀桿身雖有遭噴以黑、綠條紋加白點漆情形，而
    與原先黃黑相間條紋塗裝不符，惟依第0970036730號函覆內
    容，此非舉發機關所為，已難認舉發機關主觀上有以欺瞞方
    式取得證據之情形；又雷達測速儀縱有遭噴漆情形，且近旁
    有電桿相鄰，惟並不影響測速照相功能，依第0970036730號
    函覆內容，該儀器設置地點並已公告在舉發機關之全球資訊
    網站，且在設置地點前136公尺處設有警示牌，已符合道路
    交通管理處罰條例第7條之2第2項、第3項規定，足使用路人
    知悉設置地點，對用路人之道路資訊取得妨害不大，其桿身
    遭噴漆致違背塗裝要求之情節輕微，且與測速照相功能無礙
    ，採證所得仍得作為證據使用。
  (三)本件舉發地點時速限制50公里是否妥適，核屬道路交通主管
    機關之判斷權限；又參以道路交通安全規則第93條第1項第1
    款規定，行車速度，依速限標誌或標線之規定，無速限標誌
    或標線者，行車時速不得超過50公里，但在未劃設車道線、
    行車分向線或分向限制線之道路，或設有快慢車道分隔線之
    慢車道，時速不得超過40公里，則道路交通主管機關規定本
    件舉發地點時速限制50公里，亦未逾越權限、濫用權力或違
    背法令，更無違反禁止差別待遇原則、比例原則、誠實信用
    與信賴原則。
  (四)本件舉發地點為臺中市○○○路接近永鎮巷○○路口附近，
    而非永春東路、永鎮巷口，因原設置時附近僅有農田，且無
    明顯建築物可供標的，故以拍攝行向最接近之道路，作為舉
    發地點標的，此有前開照片及第0970036730號函可參，是裁
    決書記載違規地點為「臺中市○○○路、永鎮巷口」，其事
    實認定即有疏漏。然此疏漏係因事實上無法明確標示雷達測
    速儀設置地點所致，僅屬文字敘述之不當，並非行政程序法
    第111條第7款所稱行政處分有明顯重大瑕疵情形，尚難逕認
    無效。
五綜上所述，異議人違規事實明確，原處分機關據舉發之事實予
  以裁罰，固非無見，惟違規地點為「臺中市○○○路接近永鎮
  巷○○路口附近」，裁決書卻載為「臺中市○○○路、永鎮巷
  口」，雖非有明顯重大瑕疵情形之無效行政處分，但所認事實
  尚有疏漏，難謂合法，是原處分已無維持餘地，且異議人仍應
  依道路交通管理處罰條例第40條、第63條第1項處罰，自應由
  本院撤銷原處分，並自為裁定如主文第2項所示。
據上論斷，應依道路交通管理處罰條例第87條第2項、第40條、
第63條第1項，道路交通案件處理辦法第20條前段，裁定如主文
。
中    華    民    國    97    年    6     月    23    日
                  交通法庭      法  官  廖政勝
以上正本證明與原本無異。
如不服本裁定，應於裁定送達後5日內向本院提出抗告狀（應附
繕本）。
中    華    民    國    97    年    6     月    23    日
                                書記官  莊何江


司法院資訊處製作；財團法人民間司法改革基金會備份。
